臺灣高雄地方法院刑事判決　　　　　　　 94年度易字第705號
公　訴　人　臺灣高雄地方法院檢察署檢察官
被　　　告　己○○
選任辯護人　沈榮生律師
被　　　告　戊○○
選任辯護人　劉啟輝律師
上列被告因竊盜等案件，經檢察官提起公訴（94年度偵字第5164
號），本院判決如下：
    主  文
己○○共同攜帶兇器竊盜，未遂，處有期徒刑肆月，如易科罰金
，以佰元折算壹日。扣案之T 型扳手壹支沒收。
戊○○共同攜帶兇器竊盜，未遂，處有期徒刑月，如易科罰金
，以佰元折算壹日。扣案之T 型扳手壹支沒收。
    事  實
一、己○○與戊○○共同基於意圖為自己不法之所有攜帶兇器竊
    盜之犯意聯絡，於民國94年2 月22日午後，由己○○攜帶鐵
    製頂端尖銳，客觀上足對人之生命身體造成危險可供兇器使
    用之T 型扳手1 支，由戊○○騎乘車牌號碼YET-209 號機車
    ，載同己○○沿街物色行竊對象。嗣於當日17時40分許，兩
    人行經高雄縣鳳山市○○○路690 號「屈臣氏」商店前，見
    上址門口騎樓前停有丁○○之車牌號碼RPW-518 號機車，遂
    由戊○○將機車駛近該騎樓再調轉車頭向外把風，己○○則
    持該T 型扳手將丁○○之機車置物箱撬開行竊（毀損部分未
    據告訴），但未發現任何財物而未遂。當己○○欲轉身上車
    離去之際，為高雄縣政府警察局鳳山分局五甲派出所執行便
    衣巡邏防搶勤務之員警乙○○與丙○○當場發現，己○○轉
    往鳳山市○○路逃逸近50公尺後（即龍成路11號），將T 型
    扳手1 支丟擲地上，而為在後追趕逮捕之警員乙○○查獲扣
    押，而戊○○則當場為丙○○逮捕查獲。
二、案經高雄縣政府警察局鳳山分局報請臺灣高雄地方法院檢察
    署檢察官偵查起訴。
    理  由
一、程序部分：
（一）扣案之T 型扳手於搜索扣押筆錄上雖記載查獲地點高雄縣
      鳳山市○○○路690 號，但依照執行勤務之警員到庭證述
      之扣案地點則為龍成路11號，故被告戊○○之辯護人於本
      院準備程序中原不爭執扣案T 型扳手之證據能力，嗣於本
      院審判程序中則以扣案地點搜索扣押筆錄之記載與警員證
      述不合而爭執扣押之合法性。然查，本件因警員乙○○、
      丙○○執行防搶勤務，見被告二人著手竊盜而趨前逮捕，
      被告己○○見狀就往龍成路的方向逃跑為警察乙○○於龍
      成路11號前追上，親見己○○將右手所持的T 型扳手丟棄
      於地，嗣警員乙○○即把T 型扳手撿起帶回高雄縣鳳山市
      ○○○路690 號屈臣氏店面，將Ｔ型扳手置於被害人丁○○機車坐墊上，因此卷內的扣押筆錄是與被害人的機車處
      所寫在一起，所以T 型扳手之扣案地址亦寫在五甲二路69
      0 號的屈臣氏地址等情業據警員乙○○於本院審理時當庭
      證述明確。則本件扣押筆錄之記載或有不周延，但既經執
      行扣押之警員到庭證述扣押情節明確，則警員執行扣押之
      過程核無不法之處，故所為扣押自屬合法，而扣案之T型
      扳手亦有證據能力，辯護人此部分所辯不足為採，核先敘
      明。
（二）被告等之辯護人另為被告等辯稱：警員執行勤務未表明身
      份及出示識別證等語。惟查，警員係執行便衣防搶勤務，
      於逮捕被告二人時，有表明係警察，警員於制服被告戊○○後亦有出示證件等情，業據警員乙○○、丙○○於本院
      審理時證述明確，衡情執行便衣勤務，其重點在於便利巡
      邏、維護治安且無須暴露身份，故警員縱未將識別證配掛
      於身，亦與勤務執行之合法性無涉，而警員嗣後已當場表
      明身份，並出示證件，所為逮捕程序當屬合法，併敘明之
      。
（三）丙○○之惠德醫院診斷證明書1 紙、現場照片6 張、贓物
      認領保管收據1 紙，其性質雖屬傳聞證據，且查無符合刑
      事訴訟法第159 條之1 至之4 之情形，但經本院審理時予
      以提示，告以要旨，並經檢察官、辯護人及被告表示意見
      ，檢察官、辯護人及被告均未於言詞辯論終結前，對該證
      據內容異議，依刑事訴訟法第159 條之5 規定，應具有證
      據能力。
（四）又被告己○○前因竊盜罪（臺灣高雄地方法院檢察署93年
      度偵字第1926、3160號）經緩起訴之犯罪情節，雖亦為共
      同攜帶T 型扳手竊取機車，但該案件犯罪時間為93年1 月
      16 日 下午2 時10分，有該緩起訴處分書附卷，則前次案
      件犯罪時間與本件相距1 年以上，且被告係曾經緩起訴後
      再犯本件，故本案與前案應無連續犯之裁判上一罪關係，
      亦應敘明。
二、訊據被告己○○矢口否認有何竊盜犯行，辯稱：當時係想幫
    丁○○把機車置物箱蓋上；被告戊○○固坦承有竊盜之意思
    ，但辯稱該扣案之T 型扳手非伊所有云云。被告己○○之辯
    護人則為被告己○○辯稱：己○○與戊○○間無竊盜犯意聯
    絡、T 型扳手沒採指紋不足為認定被告有罪之證據、被告己○○縱有竊盜之意思亦無竊盜行為之著手；被告戊○○之辯
    護人則為被告辯護稱：請求調閱案發當時「屈臣氏」商店之
    監視錄影帶，並請求諭知被告戊○○緩刑等語。
三、經查：
（一）本件係警員乙○○、丙○○執行防搶勤務，見被告二人騎
      乘機車於五甲二路上，形跡可疑而予以留意，嗣見被告二
      人於高雄縣鳳山市○○○路690 號「屈臣氏」商店，由被
      告戊○○將所騎之機車YET-209 號機車停放於丁○○之RP
      W-518 號機車旁，己○○隨即下車以T 型扳手朝丁○○機
      車置物箱之鑰匙孔作動作，戊○○則趁機將所騎乘機車先
      倒退再將車頭轉向路面朝外，此時丁○○之置物箱被己○○打開，己○○有將手伸進置物箱之後又將置物箱蓋上，
      警員乙○○、丙○○因而判斷被告係著手竊盜而趨前逮捕
      ，警員丙○○旋騎乘機車趕至，並將機車車身擋在被告戊○○之YET-209 號機車機車車頭前，以手抓住機車之照後
      鏡，其時己○○仍坐於後座且手持T 型扳手1 支，被告己○○見狀立刻下車往龍成路的方向逃跑，然為警察乙○○
      於龍成路11號前追上，親見己○○將右手所持的T 型扳手
      丟棄於地，嗣警員乙○○即把T 型扳手撿起帶回高雄縣鳳
      山市○○○路690 號屈臣氏店面，將Ｔ型扳手置於被害人
      丁○○機車坐墊上等情，業據證人即執行勤務之警員乙○○、丙○○於本院審理時證述明確，核與證人即被害人丁○○於本院審理時證述：94年2 月22日下午5 時30分至高
      雄縣鳳山市○○○路690 號「屈臣氏」商店購物，將RPW-
      518 號機車停放於「屈臣氏」商店騎樓外並將置物箱關好
      ，後來要上樓時，因看見伊之機車旁有許多人，隨即出來
      並發現機車坐墊有被撬開，置物箱之鑰匙孔有被挖過之痕
      跡，但當天早上機車置物箱鑰匙孔仍是好的等語相符，並
      有現場照片4 張、贓物認領保管單1 紙可按，堪認本件被
      告二人確有前揭以T 型扳手撬開被害人丁○○之機車置物
      箱並意圖竊取財物而打開該置物箱搜尋財物之加重竊盜未
      遂犯行。
（二）本件被告己○○有持T 型扳手對丁○○之機車置物箱作動
      作，嗣後打開置物箱，並將手伸進置物箱；而丁○○於進
      入「屈臣氏」商店前有將置物箱關上等情，已如前述，故
      本件已堪認定被告等有著手為加重竊盜之犯行，被告己○○辯稱係為幫丁○○將置物箱蓋好云云，顯不可採。又本
      件自警員發覺被告二人靠近被害人之機車至警員查獲之過
      程，該T 型扳手均在己○○手中，應堪認該T 型扳手係被
      告己○○所有。又被告戊○○亦坦認有共同竊盜之犯意聯
      絡，且參酌警員證述被告二人於現場之分工情節，亦足認
      被告二人有竊盜之犯意聯絡及行為分擔。而扣案之T 型扳
      手雖未檢驗其上有無被告己○○之指紋，但被告己○○持
      有T 型扳手竊盜乙節，已經警員證述明確，辯護人此部分
      辯解尚不足為有利被告之認定。至於辯護人請求調閱案發
      當時「屈臣氏」商店之監視錄影帶，惟本院調閱結果無此
      部分之監視錄影帶，有本院公務電話紀錄及「屈臣氏」五
      甲分公司回函可按，且被告等此部分竊盜犯行亦經前揭證
      人證述明確，應認無調查之必要，應予敘明。
（三）綜上查證，本件事證明確，被告二人上開加重竊盜未遂犯
      行洵堪認定，應予依法論科。
四、核被告己○○、戊○○所為，係犯刑法第321 條第2 項、第
    1 項第3 款之攜帶兇器竊盜未遂罪。被告己○○與戊○○間
    ，就上開加重竊盜未遂罪間，有犯意聯絡及行為分擔，為共
    同正犯。又被告2 人已著手於竊盜犯罪行為之實行而未發生
    犯罪之結果為未遂，爰均依刑法第26條前段之規定，按既遂
    犯之刑度減輕其刑。爰審酌被告2 人正值青壯，竟圖以竊盜
    方式不勞而獲，不僅危害社會秩序，更造成被害人生活上之
    不便及經濟上之損失，惟念渠等犯罪所生實際損害輕微，被
    告戊○○犯後坦承部分犯行已具悔意、被告己○○否認犯行
    之犯後態度等一切情狀，各量處如主文所示之刑，並均諭知
    易科罰金之折算標準，以資懲儆。扣案之T 型扳手1 支為被
    告己○○所有已如前述，為供被告二人共同犯本件加重竊盜
    未遂罪所用之物，爰依刑法第38條第1 項第2 款宣告沒收。
    至被告戊○○之辯護人雖為被告求為緩刑，然本院審酌後認
    本件尚無實據足認被告有何暫不執行為適當之事由，故不予
    諭知緩刑，附此敘明。
五、不另為無罪諭知部分：
（一）公訴意旨另以：被告己○○、戊○○二人竊盜後，竟意圖
      脫免逮捕而推由戊○○繼續催油，使首揭未熄火之機車衝
      撞丙○○警員，致丙○○警員人、車倒地而受有右下肢挫
      擦傷之傷害，因認被告等涉犯刑法第277 條第1 項傷害罪
      、第135 條第1 項妨害公務罪、第329 條、第330 條第2
      項、第1 項準加重強盜未遂罪等罪嫌。
（二）按刑法第329 條係規定：「竊盜或搶奪，因防護贓物，脫
      免逮捕或湮滅罪證而當場施以強暴、脅迫者，以強盜論」
      ；如具備本條特別構成要件者，即應以強盜論罪，不能更
      論以竊盜或搶奪之罪。其因防護贓物，脫免逮捕或湮滅罪
      證而當場施強暴脅迫之行為，不獨立構成犯罪。是本條之
      罪，應屬單純之一罪，非屬結合二個以上獨立可以致罪之
      行為而成一體之結合犯。最高法院著有63年5 月21日63年
      度第2 次刑庭庭推總會議決議（一）可資參照。而本件公
      訴意旨所指妨害公務及傷害之犯行復與加重強盜未遂罪有
      想像競合之裁判上一罪關係，故本件不另為無罪之諭知，
      合先敘明。
（三）按犯罪事實應依證據認定之，無證據不得認定犯罪事實；
      又不能證明被告犯罪者，應諭知無罪之判決；刑事訴訟法
      第154 條第2 項、第301 條第1 項分別定有明文。再者刑
      事訴訟上證明之資料，無論其為直接或間接證據，均須達
      於通常一般之人均不致有所懷疑，而得確信其為真實之程
      度，始得據為有罪之認定，若其關於被告是否犯罪之證明
      未能達此程度，而有合理懷疑之存在，致使無從形成有罪
      之確信，根據「罪證有疑，利於被告」之證據法則，即不
      得遽為不利被告之認定（參照最高法院76年台上字第4986
      號判例）。且刑事訴訟法第161 條已於民國91年2 月8 日
      修正公布，其第1 項規定：檢察官就被告犯罪事實，應負
      舉證責任，並指出證明之方法。因此，檢察官對於起訴之
      犯罪事實，應負提出證據及說服之實質舉證責任。倘其所
      提出之證據，不足為被告有罪之積極證明，或其指出證明
      之方法，無從說服法院以形成被告有罪之心證，基於無罪
      推定之原則，自應為被告無罪判決之諭知（參照最高法院
      92年台上字第128 號判例）。
（四）公訴意旨認被告等涉犯前揭罪嫌無非以：被告戊○○於偵
      查中之供述、警員乙○○、丙○○之證述及驗傷診斷證明
      書為其論據。被告等則堅決否認犯行，被告戊○○辯稱：
      當時被警員丙○○抓住手，但伊無衝撞警員之意思、被告
      己○○則辯稱：伊沒叫戊○○催油快跑等語。被告己○○
      之辯護人為被告辯稱：警員之證詞違反物理原理，且與當
      時倒地位置之現場照片不符、被告戊○○之辯護人則為被
      告辯稱：警員丙○○之傷係因逮捕被告時不慎受傷，且如
      係被告機車所傷，受傷位置應於側面而非正面等語。
（五）經查：
1、本件執行勤務警員丙○○固於本院審理時證述：當時伊先抓
   住戊○○機車之照後鏡，戊○○有加油之動作衝撞到警員之
   機車夾到警員丙○○導致警員丙○○右腳膝蓋下方正面受傷
   ，當時戊○○之機車與警員之機車本有一段距離，係因戊○○加油前進才會夾到丙○○之右腳等語明確。然衡諸當時情
   境，被告於光天化日行竊，應是處於提心吊膽之情狀，其時
   突遭人攔住車頭握住照後鏡，於緊張之際或有轉動油門之行
   為，當屬情急之反射動作，但本件被告如真有心施強暴脅迫
   ，當可於警員控制其右手之前，迅疾轉動油門衝撞警員，警
   員當時雖握住被告機車之之照後鏡擋於被告機車頭前面，機
   車亦應會遭衝撞倒地，但被告之機車僅夾住警員之右腳，實
   難就此認定被告有為逃逸而施強暴之故意。
2、警員乙○○於本院審理時亦證稱：當時丙○○先以所騎機車
   擋在戊○○機車前，己○○見狀立即往左邊龍成路方向逃跑
   ，伊當時就去追己○○，而丙○○去逮捕戊○○時，伊沒看
   到戊○○機車有逃逸之動作等語綦詳。另參照現場照片及警
   員丙○○當庭繪製之現場相關位置圖，堪認縱如丙○○所證
   述伊之機車與戊○○之機車有一段距離，但該距離亦應甚接
   近，則於此緊密相接之距離，稍有不慎即會造成擦撞傷，何
   況警員當時係欲執行逮捕勤務，必然用力甚鉅，而被告當時
   手握油門，亦極易受影響，故僅因在此短近時間、距離間之
   激烈急迫行動受有輕微擦傷，即率認被告已有施強暴之犯意
   而為強暴犯行之著手，尚嫌速斷。
3、而本件警員丙○○於本院證述時證稱：遭戊○○機車夾到右
   腳，當時因要逮捕被告戊○○所以將自己機車向前推開等情
   明確，足見本件尚無警員因遭機車衝撞而人車倒地之情事；
   另被告戊○○於偵查中供述「且他（指警員丙○○）當時已
   抓到我了，我「無法控制」車子才撞到他」，益見當時係因
   外力之介入導致被告戊○○機車失控撞到丙○○，自無從據
   此供述而認被告戊○○故意施強暴脅迫於執行職務之公務員
   。
（六）綜上查證，警員丙○○於逮捕被告戊○○過程中雖受有輕
      傷，但尚難證明被告2 人就此部分有何傷害、妨害公務、
      準加重強盜未遂之犯罪故意，並揆諸首揭法條及判例意旨
      ，本應為無罪之諭知，惟公訴意旨既認此部分與前開論罪
      科刑部分為吸收關係及想像競合犯，爰不另為無罪之諭知
      ，附此敘明。
據上論斷，應依刑事訴訟法第299 條第1 項前段，刑法第28條、
第321 條第2 項、第1 項第3 款、第26條、第41條第一項前段、
第38條第1 項第2 款，罰金罰鍰提高標準條例第2 條，判決如主
文。
本案經檢察官甲○○到庭執行職務。
中　　華　　民　　國　　94　　年　　7 　　月　　27　　日
                  刑事第二庭  審判長法　官  張意聰
                                    法　官  曾鴻文
                                    法  官  黃宣撫
如不服本判決，應於判決送達後10日內，向本院提出上訴狀。
以上正本證明與原本無異。
中　　華　　民　　國　　94　　年　　7 　　月　　29　　日
                                    書記官  鄭永媚
附錄本判決論罪科刑法條：
中華民國刑法第321條
犯竊盜罪而有左列情形之一者，處 6 月以上、 5 年以下有期徒刑：
一  於夜間侵入住宅或有人居住之建築物、船艦或隱匿其內而犯之者。
二  毀越門扇、牆垣或其他安全設備而犯之者。
三  攜帶兇器而犯之者。
四  結夥三人以上而犯之者。
五  乘火災、水災或其他災害之際而犯之者。
六  在車站或埠頭而犯之者。
前項之未遂犯罰之。
